【裁判字號】    98,重抗,29
【裁判日期】    980819
【裁判案由】    返還土地
【裁判全文】
臺灣高等法院臺南分院民事裁定  98年度重抗字第29號
抗  告  人  丁 ○ ○
            乙 ○ ○
            丙 ○ ○
            戊 ○ ○
            己 ○ ○
            庚○○○
上抗告人因與相對人甲○○間返還土地事件，對於中華民國九十
八年七月十三日臺灣臺南地方法院核定訴訟標的價額之裁定（九
十八年度補字第二六０號），提起抗告，本院裁定如下：
      主      文
抗告駁回。
抗告訴訟費用由抗告人負擔。
      理      由
一、抗告意旨略以：伊等起訴聲明第一項係請求相對人應將坐落
    台南縣佳里鎮○○段七三七地號土地全部回復原狀後，將土
    地返還抗告人丁○○、乙○○、丙○○、戊○○及其他共有
    人全體；惟抗告人丁○○、乙○○、丙○○、戊○○就建南
    段土地之應有部分合計僅四分之一，就訴訟標的所有利益僅
    為系爭土地價額之四分之一，即新台幣（下同）四百八十五
    萬八千四百十九元。又伊等起訴聲明第二項係請求相對人應
    將坐落同鎮○○段三０九地號土地全部回復原狀後，將土地
    返還抗告人丁○○、丙○○、己○○、庚○○○及其他共有
    人，惟抗告人丁○○、丙○○、己○○、庚○○○就廣安段
    土地之應有部分合計僅三分之二，就訴訟標的所有利益僅為
    廣安段土地價額之三分之二，即一千零七十萬六千一百元。
    原裁定以上揭二筆土地之總價額作為本件訴訟標的價額，其
    認事用法即有違誤；為此提起本件抗告，求為廢棄原裁定等
    語。
二、按核定訴訟標的之價額，以起訴時之交易價額為準；無交易
    價額者，以原告就訴訟標的所有之利益為準，民事訴訟法第
    七十七條之一第二項定有明文；次按各共有人對於第三人，
    得就共有物之全部為本於所有權之請求。但回復共有物之請
    求，僅得為共有人全體之利益為之，民法第八百二十一條亦
    有明文。末按共有人之應有部分，係抽象存在於共有標的物
    之任何部分，並非存在於某一特定位置；參照民法第八百十
    八條規定：各共有人按其應有部分，對於共有土地之全部，
    有使用收益之權以觀，共有人之一就共有物之全部，本於所
    有權作用，起訴請求排除侵害回復共有物時，將因訴訟結果
    ，而得就共有物之全部為使用收益。準此，核定訴訟標的價
    額時，計算原告就訴訟標的所有之利益，自應以共有土地之
    全部價額為準。
三、查，上揭建南段土地係由抗告人丁○○、乙○○、丙○○、
    戊○○及第三人所共有，廣安段土地則由抗告人丁○○、丙
    ○○、己○○、庚○○○及第三人共有，此有上揭土地謄本
    在卷（見高雄地院補字卷第一一頁至第一七頁）可參。次查
    ，抗告人等係就各自共有之土地全部，為本於所有權之請求
    ，並聲明：相對人應將上揭建南段、廣安段土地全部回復原
    狀後，將建南段土地返還予丁○○、乙○○、丙○○、戊○
    ○及其他共有人全體，將廣安段土地返還予丁○○、丙○○
    、己○○、庚○○○及其他共有人全體者，此參起訴狀記載
    自明。依上開說明，抗告人等既就上揭共有土地之全部，本
    於所有權為請求，聲明命相對人將上揭共有土地回復原狀後
    ，返還全部土地予抗告人及其他共有人全體，則其等因訴訟
    所得之利益，自應以共有土地之全部為計算基準。抗告人抗
    辯其等就上揭共有土地之應有部分僅為四分之一或三分之二
    ，就訴訟標的所有之利益僅為全部土地價額之部分成數云云
    ；委無足採。末查，上揭建南段土地面積為六八六九．四五
    平方公尺，廣安段土地面積為六四二三．六六平方公尺，於
    抗告人九十八年四月間起訴時之公告現值，每平方公尺前者
    為二千八百二十九元，後者為二千五百元等情，此參卷附之
    上揭土地登記謄本亦明。原審法院核算建南段土地之價額為
    ：6,869.45㎡×2,829元，廣安段土地之價額為6,423.66㎡
    ×2,500元，合計二筆土地之價額共三千五百四十九萬二千
    八百二十四元，並據此核定為本件訴訟之訴訟標的價額，揆
    諸上開說明，於法並無不合。抗告意旨指摘原裁定核定訴訟
    標的價額為不當，求為廢棄關於核定訴訟標的價額部分之裁
    定，非有理由，應予駁回。
四、據上論結，本件抗告為無理由，依民事訴訟法第四百九十五
    條之一第一項、第四百四十九條第一項、第九十五條、第七
    十八條、第八十五條第一項前段，裁定如主文。
中    華    民    國    98    年    8     月    19    日
                    民事第三庭  審判長法  官  陳  光  秀
                                      法  官  曾  平  杉
                                      法  官  李  文  賢
上為正本係照原本作成。
本裁定除以適用法規顯有錯誤為理由外，不得再抗告。如提再抗
告（須附繕本），應於收受送達後10日內委任律師為代理人向本
院提出再抗告狀，並繳納再抗告費新台幣1千元。
中    華    民    國    98    年    8     月    20    日
                                      書記官  劉  清  洪
【附記】
民事訴訟法第495條之1第2項準用同法第466條之1第1、2項規定
：
(1)對於第二審判決上訴，上訴人應委任律師為訴訟代理人。但上
  訴人或其法定代理人具有律師資格者，不在此限。
(2)上訴人之配偶、三親等內之血親、二親等內之姻親，或上訴人
  為法人、中央或地方機關時，其所屬專任人員具有律師資格並
  經法院認為適當者，亦得為第三審訴訟代理人。
民事訴訟法第466條之2：
  上訴人無資力委任訴訟代理人者，得依訴訟救助之規定，聲請
  第三審法院為之選任律師為其訴訟代理人。


司法院資訊處製作；財團法人民間司法改革基金會備份。
